【裁判字號】    98,簡上,200
【裁判日期】    990531
【裁判案由】    詐欺
【裁判全文】
臺灣彰化地方法院刑事判決             98年度簡上字第200號
公  訴  人  臺灣彰化地方法院檢察署檢察官
上  訴  人
即  被  告  甲○○
上列上訴人因詐欺案件，不服本院98年度簡字第1500號中華民國
98年7月13日第一審簡易判決（原起訴案號：98年度偵字第3757
號），提起上訴，本院管轄第二審合議庭依第一審通常審判程序
判決如下︰
    主  文
原判決關於提供丙○○帳戶之幫助詐欺取財部分及所定執行刑均
撤銷。
甲○○上開之被訴部分無罪。
    理  由
一、按簡易程序之第二審法院，應就原審判決經上訴之部分調查
    之，刑事訴訟法第455條之1第3項、第366條定有明文。本件
    上訴人即被告僅就關於被告提供丙○○帳戶之幫助詐欺取財
    之部分提起上訴，本院爰就此部分調查之，先此敘明。
二、本件起訴意旨略以：被告甲○○於98年2月17日下午2時許，
    在彰化縣田中鎮○○里○○路61號另案被告丙○○住處，向
    不知情之丙○○商借其所有開立在田中郵局之帳戶（局號：
    0000000 ，帳號：0000000）。旋於某不詳時間，在彰化縣
    田中公園，以新台幣（下同）3,000元之代價，將上開帳戶
    之存摺、提款卡及密碼，販售予登報蒐購帳戶自稱「林大姊
    」之不詳姓名年籍成年女子。「林大姊」所屬之詐騙集團取
    得該金融帳戶後，旋即撥打電話予被害人乙○○，詐稱乙○○在雅虎奇摩拍賣網站購買服飾時，將約定帳戶誤設定成分
    期付款，須操作提款機取消分期付款，否則每月會被扣款，
    致被害人乙○○陷於錯誤，而於同日下午5時40分許，依指
    示操作臺灣企銀提款機，匯款29,989元至上開帳戶。因認被
    告涉犯刑法第339條第1項、第30條第1項前段之幫助詐欺取
    財罪嫌。
三、按犯罪事實應依證據認定之，無證據不得認定犯罪事實，又
    不能證明被告犯罪或其行為不罰者，應諭知無罪之判決，刑
    事訴訟法第154條第2項、第301條第1項分別定有明文。次按
    事實之認定，應憑證據，如未能發現相當證據，或證據不足
    以證明，自不能以推測或擬制之方法，為裁判基礎；又認定
    不利於被告之事實，須依積極證據，茍積極證據不足為不利
    於被告事實之認定時，即應為有利於被告之認定，更不必任
    何有利之證據；再刑事訴訟法上所謂認定犯罪事實之積極證
    據，係指適合於被告犯罪事實認定之積極證據而言，雖不以
    直接證據為限，間接證據亦包括在內，然而無論直接或間接
    證據，其為訴訟上之證明，須於通常一般之人均不致有所懷
    疑，而得確信其為真實之程度者，始得據為有罪之認定，倘
    其證明尚未達到此一程度，而有合理之懷疑存在而無從使事
    實審法院得有罪之確信時，即應由法院為諭知被告無罪之判
    決。（最高法院40年台上字第86號、30年上字第816號、29
    年上字第3105號、76年台上字第4986號判例意旨參照）。
四、本件公訴人認被告甲○○涉犯刑法第339條第1項、第30條第
    1項前段之幫助詐欺取財罪嫌，係以被告甲○○於偵查中之
    自白，及證人即另案被告丙○○於警、偵訊之證述、證人即
    被害人乙○○於警詢之證述，及田中郵局立帳申請書、查詢
    最近交易資料、乙○○臺灣企銀存摺封面及內頁影本等件為
    其論據。
五、訊據被告甲○○堅決否認有何此部分詐欺取財犯行，辯稱：
    未經手販賣上開帳戶，是朋友丙○○知道其另涉其他刑案又
    遭通緝，乃打電話要求代為頂罪，並於其進入看守所後，到
    看守所購物送物，才答應他，其於偵查中所稱向丙○○借上
    開帳戶販賣云云，並非事實等語。
六、經查：
    (一)上開證人即被害人乙○○於警詢之證述，及田中郵局立帳
      申請書、查詢最近交易資料、乙○○臺灣企銀存摺封面及
      內頁影本等件，僅足以證明被害人遭詐騙而匯款至另案被
      告丙○○上開帳戶之事實，尚不足以證明上開帳戶係被告
      所提供給他人。
    (二)上開帳戶係另案被告丙○○所申請設立，通常之情形係由
      另案被告丙○○支配使用，被告從未接受警詢，於98年6
      月2日唯一1次偵訊雖稱：有向丙○○借帳戶賣給他人云云
      （見偵卷第26頁），核與證人即另案被告丙○○於警、偵
      訊所述相符（見警卷第1頁背面、偵卷第10頁），但被告
      於本院審理時已否認上情，並抗辯如上述，其前後所述完
      全不同，證人即另案被告丙○○經本院傳喚、拘提均未到
      庭，無從進一步查證，被告上開偵查中所述是否與事實相
      符，已有可疑。
    (三)證人即另案被告丙○○上開於警、偵訊均稱上開帳戶係被
      告所借用等語，已如上述，但本件案發時間是98年3月20
      日，證人即另案被告丙○○上開警、偵訊之時間分別是同
      年3月26日、同年4月29日，此分別據其筆錄載明，當時被
      告確係另涉其他刑案遭通緝中，至同年5月26日始遭緝獲
      進入看守所，有台灣高等法院被告前案紀錄表在卷可稽，
      此部份已與被告上開所辯相符，又被告自稱使用行動電話
      0000000000號、0000000000號（見本院卷第4頁背面、第
      41頁），另案被告丙○○自稱使用行動電話0000000000、
      0000000000號，並稱：98年2月17日將上開帳戶借給被告
      ，之後就聯絡不到被告，乃於98年2月21日至郵局辦理掛
      失，經郵局人員說該帳戶已是警示帳戶，我就不斷的找被
      告要回存簿及提款卡等語（分別見警卷第1頁、偵卷第14
      頁），經本院分別函請台灣大哥大股份有限公司、亞太電
      信股份有限公司分別提供被告上開0000000000號、000000
      0000號行動電話自98年2月起至同年5月26日止之雙向通聯
      記錄（分見本院卷第46、47頁98年10月6日函、本院卷第
      56至58頁台灣大哥大股份有限公司98年10月8日函及附件
      、本院卷第59至171頁亞太電信股份有限公司函及附件）
      ，顯示被告上開0000000000號電話與另案被告丙○○上開
      0000000000、0000000000號電話均無通聯，被告上開0000
      000000號電話與另案被告丙○○上開0000000000、000000
      0000號電話於98年4月15日以前亦均無通聯，足見另案被
      告丙○○自98年2月起至同年4月15日止均未與被告聯絡，
      另案被告丙○○上開所稱：98年2月17日借上開帳戶後就
      聯絡不到被告，98年2月21日辦理掛失後不斷找被告要回
      存簿及提款卡等語，已與事實不符，所述顯有可疑；又被
      告上開0000000000號電話與另案被告丙○○上開00000000
      00號電話之通聯，分別於98年4月16日1次、同月20日1次
      、同月22日5次、同月26日1次、同年5月5日1次，被告上
      開0000000000號電話與另案被告丙○○上開000000 0000
      號電話之通聯，分別於98年5月14日9次、同月15日1次、
      同月17日2次、同月22日3次、同月23日2次、同月25日11
      次（均見上開通聯記錄），可見另案被告丙○○是在其98
      年3月26日、同年4月29日分別接受警、偵訊後，才密集與
      被告聯絡，尤其在被告98年5月26日進入看守所之前1日即
      同月25日，更密集與被告通聯11次，又在被告98年6月2日
      偵訊中供稱向另案被告丙○○借帳戶等語後，另案被告丙○○更於98年6月26日至看守所購物送物給正在接受觀察
      勒戒之被告，購物金額高達1,581元，此有台灣彰化看守
      所98年10月12日函及所附之購物送物單、訂購單收據等件
      為證（見本院卷第49至51頁），另案被告丙○○於98年2
      月至同年4月15日與被告均無通聯，足見另案被告丙○○
      與被告交往並非密切，但另案被告丙○○自案發及接受警
      、偵訊後，才從同年4月16日起密集與被告通聯，又以高
      達1,581元之金額購物送物給在看守所之被告，被告辯稱
      係另案被告丙○○商請其頂罪云云，並非全無可能，且另
      案被告丙○○自行於98年6月2日偵查開庭時當庭與被害人
      乙○○達成民事上和解，賠償被害人之損失，被害人從未
      與被告接觸、見面，有該日偵訊筆錄可證（見偵卷第21
      頁），並據證人乙○○於本院99年5月17日審理時結證明
      確（見本院卷第222頁該日筆錄），如另案被告丙○○確
      屬出借帳戶而無辜受累，何以並非被告出面與被害人接洽
      ，而係另案被告丙○○與被害人直接和解？此部分亦有可
      疑。
    (四)綜上，通常之情形上開帳戶應由申請設立之另案被告丙○○支配使用，例外之情形才是由他人使用，被告雖曾1度
      於偵查中坦承借用上開帳戶販賣等情，但其嗣後已經否認
      ，且有上開多處疑點，被告上開所辯係為另案被告丙○○
      頂罪云云，並非完全無據，被告上開於偵查中及另案被告
      丙○○於警、偵中所述，是否與事實相符，顯有可疑，公
      訴人所舉上開證據，尚有合理之懷疑存在而無從使本院得
      有罪之確信，自不能以推測或擬制之方法，推論被告犯罪
      ，此外，本件復查無其他積極證據足以證明被告有公訴人
      所指之此部分幫助詐欺犯行，依照上開說明，既無積極證
      據足認被告之此部分犯行，不能證明被告犯罪，依法自應
      諭知被告無罪之判決，原審遽對被告論罪科刑，容有未洽
      ，上訴人即被告之上訴，為有理由，本院自應將原判決予
      以撤銷，改諭知被告無罪之判決，並為第一審判決。
七、按檢察官聲請以簡易判決處刑之案件，經法院認為有刑事訴
    訟法第451條之1第4項但書之情形者，應適用通常訴訟程序
    審判之，刑事訴訟法第452條定有明文；且對於簡易判決之
    上訴，準用刑事訴訟法第三編第一章及第二章之規定，管轄
    第二審之地方法院合議庭受理簡易判決上訴案件，應依通常
    程序審理。其認案件有刑事訴訟法第452條之情形者，應撤
    銷原判決，逕依通常程序為第一審判決，法院辦理刑事訴訟
    簡易程序案件應行注意事項第14項已有明文。查本案認定被
    告應依法為無罪判決之諭知，已如前述，為有刑事訴訟法第
    451條之1第4項但書第3款之情形，依上開法律規定，原審乃
    屬誤用簡易處刑程序，應由本院合議庭逕依通常程序審理後
    ，而為第一審之判決。
八、被告是否另涉頂替犯行，另案被告丙○○是否另有再行偵查
    之事由，均應由檢察官另為處理，附此敘明。
據上論斷，應依刑事訴訟法第455條之1第1項、第3項、第452條
、第369條第1項前段、第364條、第301條第1項，判決如主文。
本案經檢察官林于人到庭執行職務。
中    華    民    國    99    年    5     月    31    日
                  刑事第一庭      審判長法官  余仕明
                                  法      官  葉明松
                                  法      官  郭麗萍
以上正本證明與原本無異。
如不服本判決應於收受判決後10日內向本院提出上訴書狀，並應
敘述具體理由；其未敘述上訴理由者，應於上訴期間屆滿後20日
內向本院補提理由書（均須按他造當事人之人數附繕本）「切勿
逕送上級法院」。
告訴人或被害人對於判決如有不服具備理由請求檢察官上訴者，
其上訴期間之計算係以檢察官收受判決正本之日期為準。
中    華    民    國    99    年    5     月    31    日
                                  書  記  官  謝鈴玉

司法院資訊處製作；財團法人民間司法改革基金會備份。
